臺灣臺北地方法院刑事判決
111年度審訴字第128號
111年度審訴字第306號
111年度審訴字第326號
公  訴  人  臺灣臺北地方檢察署檢察官
被      告  鄒漢忠
            梁家祥
            嚴為聖
上列被告等因詐欺等案件，經檢察官提起公訴（臺灣臺北地方檢
察署110年度偵字第26509號）及追加起訴（同署110年度偵字第3
5093號、111年度偵字第1751號），被告等於本院準備程序中就
被訴事實為有罪之陳述，經本院告知簡式審判程序之旨，並聽取
檢察官、被告等之意見後，本院合議庭裁定由受命法官獨任依簡
式審判程序審理，判決如下：
    主    文
壹、鄒漢忠部分：
一、鄒漢忠犯三人以上共同詐欺取財罪，處有期徒刑貳年陸月。
二、未扣案犯罪所得新臺幣壹萬元沒收之，於全部或一部不能沒
    收或不宜執行沒收時，追徵其價額。
貳、梁家祥部分：
一、梁家祥犯三人以上共同詐欺取財罪，處有期徒刑貳年陸月。
二、未扣案犯罪所得新臺幣伍仟元沒收之，於全部或一部不能沒
    收或不宜執行沒收時，追徵其價額。
叁、嚴為聖部分：
一、嚴為聖犯三人以上共同詐欺取財罪，處有期徒刑參年。
二、未扣案犯罪所得新臺幣伍仟元沒收之，於全部或一部不能沒
    收或不宜執行沒收時，追徵其價額。
    犯罪事實
一、嚴為聖（綽號「小刀」；暱稱「黑桃Ace」）前已有參與詐
    騙之前案紀錄，詎猶不知悔改，仍於民國109年11月間，加
    入與「吳力安」、真實身分不詳暱稱「魁星踢斗」等成年人
    3人以上所共組以實施詐術為手段，具有持續性、牟利性之
    有結構性詐騙集團，意圖為自己不法所有，基於3人以上共
    同詐欺取財及洗錢之犯意，負責擔任車手頭、收水、收購人
    頭帳戶、居間聯絡、發放薪資等工作，並自110年2、3月間
    ，招募具有意圖為自己不法所有之3人以上共同詐欺取財及
    共同洗錢犯意聯絡之梁家祥（綽號「阿祥」）、鄒漢忠（綽
    號「阿忠」）加入參與該詐騙集團，由嚴為聖依吳力安、「
    魁星踢斗」之指示告知鄒漢忠、梁家祥分別擔任提款車手、
    收水車手，約定均可抽取提領款項中0.5~1%不等之金額充作
    報酬，且承租臺北市○○區○○○路0段00號和昌商旅作為所轄成
    員之宿舍。嗣上開詐騙集團真實身分不詳成年成員於110年3
    月4日下午6時30分許，在sweetring交友網路軟體自稱「林
    平之」與伍家伶聊天，復於110年3月8日邀伍家伶加入永富
    國際娛樂博弈投資，註冊帳號並匯款儲值，以此方式對伍家
    伶施用詐術，致其陷於錯誤，而於110年3月11日上午10時57
    分許匯款新臺幣（下同）150萬元至鄒漢忠名下申辦之臺灣
    中小企業銀行股份有限公司帳號00000000000號帳戶【下稱
    臺企銀帳戶（註：該帳戶之存摺、金融提款卡係鄒漢忠於11
    0年2月底某時以1萬元代價提供予嚴為聖、吳力安），又鄒漢
    忠就提供該人頭帳戶予同詐騙集團所涉幫助詐欺、洗錢罪嫌
    ，業經臺灣新北地方檢察署檢察官以110年度偵字第26243號
    、第28103號聲請簡易判決處刑】內；復由嚴為聖將前揭鄒漢
    忠名下臺企銀帳戶存簿交予鄒漢忠，並指示鄒漢忠持該臺企
    銀帳戶存簿及鄒漢忠自行持有保管之臺企銀帳戶印章，由梁
    家祥開車陪同於110年3月11日上午11時45分許，前往臺北市
    ○○區○○○路0段00號臺企銀臺北分行臨櫃提領100萬元後，嚴
    為聖再駕車搭載梁家祥、鄒漢忠至臺北市○○區○○○路00號臺
    企銀建成分行，由鄒漢忠進入臺企銀建成分行，於同日中午
    12時38分許，自臺企銀帳戶臨櫃提領轉匯46萬元至梁家祥名
    下之國泰世華商業銀行股份有限公司帳號000000000000號帳
    戶（下稱國泰世華帳戶）內，再由嚴為聖駕車搭載梁家祥、
    鄒漢忠返回和昌商旅，鄒漢忠又再次將臺企銀存簿上繳予詐
    騙集團上游；另由同詐騙集團不詳成年成員於同日下午1時4
    分許，以網路銀行自臺企銀帳戶跨行轉帳4萬元（另支出手
    續費15元）至梁家祥之國泰世華帳戶。嚴為聖續指示梁家祥
    持名下國泰世華帳戶提款卡，至臺北市○○區○○路00號國泰世
    華銀行館前分行操作自動櫃員機，陸續於110年3月11日下午
    1時27分34秒、1時28分50秒分別提領10萬元、10萬元，接著
    至臺北市○○區○○路00號國泰世華銀行臺北分行操作自動櫃員
    機，陸續於同日下午1時55分25秒、1時56分32秒、1時57分4
    0秒分別提領10萬元、10萬元、10萬元，再將所領得現金共
    計50萬元帶回和昌商旅交予嚴為聖；嚴為聖並於同日下午3
    時許，指示梁家祥將鄒漢忠前開臨櫃提領所得現金100萬元
    於和昌商旅樓下交付予前來收款之真實身分不詳綽號「小胖
    」成年男子。嗣伍家伶因受上開詐騙集團詐欺而陷於錯誤，
    又於110年3月17日上午10時14分許匯款50萬元至前開鄒漢忠
    臺企銀帳戶內，亦旋於同日遭該詐騙集團不詳成員提領一空
    。俟伍家伶發覺受騙報警處理，始經警循線查悉上情。
二、案經伍家伶訴由桃園市政府警察局大溪分局報請臺灣臺北地
    方檢察署檢察官偵查起訴暨追加起訴。
    理    由
一、認定犯罪事實所憑之證據及理由：
　　上揭犯罪事實，業經被告鄒漢忠、梁家祥、嚴為聖於偵查、
    本院準備程序時均坦承不諱（見臺北地檢署110偵35093卷第
    9至16、25至29、115至117、133至134、155至157、167至17
    0、181至186、203至205、213至217、319至321頁，同署110
    偵26509卷第323至326頁；本院審訴第128號卷第80、90至94
    頁），核與證人即告訴人伍家伶於警詢時之指述（見偵3509
    3卷第31至34頁）均大致相符，復有內政部警政署反詐騙諮
    詢專線紀錄表、高雄市政府警察局鳳山分局南成派出所受理詐
    騙帳戶通報警示簡便格式表、高雄市鳳山分局南成派出所照
    片黏貼表、桃園市政府警察局大溪分局照片黏貼紀錄表、臺
    企銀帳戶依帳號查詢客戶資料、臺灣中小企業銀行五股分行110
    年10月8日書函及附件、臺灣中小企業銀行臺北分行110年11月2日
    函及附件、臺灣中小企業銀行建成分行110年11月26日函及附件
    、桃園市政府警察局大溪分局110年11月3日函檢送被告臨櫃提
    領監視器影像光碟、臺北地檢署勘驗筆錄、國泰世華商業銀行
    存匯作業管理部110年12月13日函及附件、臺北地檢署110年度偵
    字第35093號卷附桃園市政府警察局大溪分局照片黏貼紀錄表
    編號7至16（見110偵35093卷第45至52、53至59、61至63、6
    5至70頁，110偵26509卷第35至37、41至42、43至49、51至5
    3、145、149至153、157至163、169至173、269至275、277
    至281、312至316頁）等件在卷可稽，足認被告3人上開任意
    性自白與事實相符，應堪採信，是本案事證明確，被告犯行
    洵堪認定，應依法論科。
二、論罪：
　㈠就詐欺集團向被害人施用詐術後，意圖掩飾或隱匿特定犯罪
    所得來源，而令被害人將其款項轉入該集團所持有、使用之
    人頭帳戶，並由該集團所屬車手前往提領詐欺所得款項得逞
    ，即已該當洗錢防制法第14條第1項之一般洗錢罪；申言之
    ，倘行為人為掩飾或隱匿特定犯罪所來源，而將特定犯罪所
    得直接消費處分，甚或交予其他共同正犯，而由共同正犯以
    虛假交易外觀掩飾不法金流移動，即難認單純犯罪後處分贓
    物之行為，應仍構成洗錢防制法第2條第1或2款之洗錢行為
    （臺灣高等法院暨所屬法院108年法律座談會刑事類提案第1
    2號研討結果、最高法院108年度台上字第1744號判決均同斯
    旨）。查本案詐騙集團成員詐欺告訴人伍家伶，復由被告嚴
    為聖指示被告鄒漢忠、梁家祥分批以不同金額臨櫃提款、網
    銀轉帳、從自動櫃員機提領詐騙得手之款項，製造金流斷點
    ，從中抽取自己之報酬，再將餘款層層轉手交付詐騙集團成
    員，其作用在於將詐騙集團成員詐欺被害人所取得贓款，透
    過被告3人提領為現金後，客觀上得以切斷詐騙所得金流之
    去向，阻撓國家對詐欺犯罪所得之追查，被告3人均知悉其
    提領款項之行為得以切斷詐欺金流之去向，主觀上亦具有掩
    飾、隱匿該財產與犯罪之關聯性，以逃避國家追訴、處罰之
    犯罪意思，其所為係屬洗錢防制法第2條第1、2款所稱之洗
    錢行為甚明，應依同法第14條之規定論處。
　㈡故核被告鄒漢忠、梁家祥、嚴為聖所為，均係犯刑法第339條
    之4第1項第2款之三人以上共同詐欺取財罪及洗錢防制法第1
    4條第1項之一般洗錢罪。
　㈢被告3人就上開犯行，與其他詐騙集團成員間，具有犯意聯絡
    及行為分擔，應論以共同正犯。
　㈣類如本案之詐欺犯罪類型，於行為人著手實施詐欺犯行初始
    ，即係預計以被害人接獲詐騙電話或詐騙訊息，並建立信任
    關係後，即得接續以各種理由誘騙同一被害人不斷付款，是
    告訴人伍家伶雖有因單一受騙事由，而接連於110年3月11日
    、同年月17日轉帳匯款150萬元、50萬元至本案帳戶（即被
    告鄒漢忠臺企銀帳戶）內，然既係被告3人暨所屬詐騙集團
    成員基於同一犯意及利用同一機會所為，侵害法益相同，各
    行為之獨立性極為薄弱，難以強行分開，應視為數個舉動之
    接續施行，論以接續犯之包括一罪。
　㈤被告3人就本案犯行，係以一行為同時觸犯加重詐欺取財罪、
    一般洗錢罪，屬想像競合犯，應依刑法第55條規定，從一重
    之三人以上共同詐欺取財罪處斷。
　㈥110年度偵字第35093號追加起訴書漏論被告嚴為聖所為，尚
    涉犯洗錢防制法第14條第1項一般洗錢罪，容有未洽，然其
    基本社會事實同一，且與加重詐欺部分既有想像競合犯之裁
    判上一罪關係，本為起訴效力所及，復經本院當庭告知俾被
    告嚴為聖行使攻擊防禦權（見本院110審訴128卷第91至92頁
    ，110審訴326卷第51頁），當應由本院併予審理。
　㈦按檢察官就犯罪事實一部起訴者，依刑事訴訟法第267條規定
    ，其效力及於全部，受訴法院基於審判不可分原則，對於未
    經起訴之其餘事實，應一併審判，此為犯罪事實之一部擴張
    。查本件起訴書暨追加起訴書雖未論及告訴人伍家伶遭本案
    詐騙集團詐欺而陷於錯誤，另亦於110年3月17日上午10時14
    分許匯款50萬元至被告鄒漢忠臺企銀帳戶內，惟此部分實係
    被告嚴為聖、梁家祥、鄒漢忠就本案所犯加重詐欺、洗錢而
    侵害同一被害人法益接續犯之實質上一罪關係，乃同一事實
    ，即屬起訴效力所及，復經本院當庭告知該旨（見本院110
    審訴128卷第91至92頁），自應由本院依刑事訴訟法第267條
    規定擴張審理範圍，併予敘明。
三、科刑：　　
　㈠累犯審酌不予加重其刑：
　　被告鄒漢忠前因①施用毒品案件，經臺灣新北地方法院以108
    年度簡字第4826號判決判處有期徒刑6月確定；②施用毒品案
    件，經同院以109年度簡字第830號判決判處有期徒刑6月確
    定，上開①、②案件接續執行，於110年2月1日縮短刑期執行
    完畢出監等情，有臺灣高等法院被告前案紀錄表在卷可參，
    被告於受上開有期徒刑執行完畢後，5年以內故意再犯本件
    有期徒刑以上之罪，固為累犯，惟本院依司法院大法官釋字
    第775號解釋意旨，審酌被告鄒漢忠前案之罪名及執行情形
    、犯罪情節，認為被告鄒漢忠本案所為，相較於前開執行完
    畢之案件，並無何等特殊惡性，故認為上開相關前科紀錄於
    量刑審酌中之被告素行部分予以參考，即為已足，爰不另依
    累犯之規定加重其最低本刑，以免罪刑不相當，應予說明。
　㈡刑之減輕事由：
　⒈按想像競合犯之處斷刑，本質上係「刑之合併」。其所謂從一重處斷，乃將想像競合犯組成之評價上數罪，合併為科刑一罪，其所對應之刑罰，亦合併其評價上數罪之數法定刑，而為一個處斷刑。易言之，想像競合犯侵害數法益者皆成立犯罪，論罪時必須輕、重罪併舉論述，同時宣告所犯各罪名，包括各罪有無加重、減免其刑之情形，亦應說明論列，量刑時併衡酌輕罪部分量刑事由，評價始為充足，然後依刑法第55條前段規定「從一重處斷」，非謂對於其餘各罪可置而不論。因此，法院決定處斷刑時，雖以其中最重罪名之法定刑，做為裁量之準據，惟於裁量其輕重時，仍應將輕罪合併評價在內，故對於被告於偵、審自白各犯行，是否適用洗錢防制法第16條第2項規定，就所犯同法第14條、第15條之洗錢罪部分減輕其刑，若僅泛言被告已從一重之刑法第339條之4第1項第2款之罪處斷，無從適用前述規定減刑，則於法未合（最高法院108年度台上字第4405號、第4408號判決同斯旨）。
　⒉準此，被告3人均於偵查、本院審理時自白洗錢防制法第14條
    第1項之一般洗錢犯行，依洗錢防制法第16條第2項「犯前2
    條之罪，在偵查或審判中自白者，減輕其刑」之規定，原應
    減輕其刑。惟被告3人所犯一般洗錢既遂，係屬想像競合犯
    其中之輕罪，亦即被告就本案犯行，係從一重之三人以上共
    同詐欺取財罪。是就此部分想像競合輕罪得減刑部分，依上
    開說明，由本院於後述依刑法第57條量刑時，一併衡酌該部
    分減輕其刑事由。
　㈢量刑：
　  爰審酌被告嚴為聖、梁家祥、鄒漢忠3人均正值青壯，竟不
    思以正當途徑賺取所需，冀圖不勞而獲大筆金錢，而加入詐
    騙集團共同參與詐欺犯行，侵害告訴人伍家伶之財產法益，
    嚴重破壞社會秩序，且迄今未能賠償告訴人所受損失，誠不
    宜寬貸；而觀被告3人犯後均能坦承犯行，參以告訴人電聯
    本院表示：不到庭，由法院依法處理（見本院110審訴128卷
    第43頁公務電話紀錄），兼衡被告嚴為聖已有因從事詐騙而
    經法院判處罪刑確定之前案紀錄（於本案不構成累犯，參見
    本院99年度訴字第1983號判決），猶重操舊業加入詐騙集團
    ，擔任車手頭、招募、居中聯繫傳遞指示予所轄車手，並自
    車手即同案被告鄒漢忠、嚴為聖等人處收取大筆贓款之主要
    角色，被告鄒漢忠、梁家祥則分別擔任受指揮出面取款之下
    游車手，暨被告3人之生活狀況、智識程度（渠3人現均另案
    在監執行中。被告嚴為聖自述高中畢業、原業水電工程，被
    告梁家祥自述高中肄業、原業冷氣裝修，被告鄒漢忠自述國
    中畢業、原業職業駕駛）、犯罪動機、目的、手段、參與犯
    行之程度、本案告訴人所受損害金額甚鉅等一切情狀，分別
    量處如主文所示之刑，以示懲儆。
四、沒收：
　㈠按犯罪所得，屬於犯罪行為人者，沒收之，於全部或一部不
    能沒收或不宜執行沒收時，追徵其價額，刑法第38條之1第1
    項前段、第3項分別定有明文。
　　經查：告訴人伍家伶遭被告3人所屬詐騙集團詐欺致陷於錯
    誤，於110年3月11日匯入被告鄒漢忠臺企銀帳戶之150萬元
    ，先經被告鄒漢忠臨櫃提領現金計100萬元交由被告梁家祥
    轉交予「小胖」，餘款50萬元則轉匯至被告梁家祥國泰世華
    帳戶，續由被告梁家祥ATM提領共50萬元現金交付被告嚴為
    聖，而被告鄒漢忠從中分得1萬元，被告梁家祥、嚴為聖各
    分得5,000元作為報酬，剩餘贓款則上繳予詐騙集團上游等
    情，業據被告3人於警詢、偵查及本院審理時供陳明確（見1
    10偵35093號卷第15、116、215頁；本院審訴第128號卷第93
    頁），堪認被告鄒漢忠、梁家祥、嚴為聖本案犯罪所得各為
    1萬元、5,000元、5,000元，且均未扣案，應依前揭規定宣
    告沒收之，並於全部或一部不能沒收或不宜執行沒收時，追
    徵其價額。
　㈡至告訴人伍家伶另於110年3月17日匯入被告鄒漢忠臺企銀帳
    戶之50萬元，雖嗣同遭詐騙集團成員提領殆盡，然卷內尚無
    積極事證可證被告3人就此部分有何事實上處分權或業已分
    得報酬，爰不予諭知沒收或追徵。
五、不另為免訴部分：
  ㈠公訴意旨另認：被告鄒漢忠、梁家祥就上開於110年2月、3月
    間，經由被告嚴為聖招募而加入嚴為聖、吳力安及不詳成年
    人3人以上共組之詐騙集團擔任車手、收水，渠等所為亦涉
    犯組織犯罪防制條例第3條第1項後段之參與犯罪組織罪嫌等
    語。
  ㈡按案件曾經判決確定者，應諭知免訴之判決，刑事訴訟法第3
    02條第1款定有明文。次按加重詐欺罪，係侵害個人財產法
    益之犯罪，其罪數之計算，核與參與犯罪組織罪之侵害社會
    法益有所不同，審酌現今詐騙集團之成員皆係為欺罔他人，
    騙取財物，方參與以詐術為目的之犯罪組織。倘若行為人於
    參與詐欺犯罪組織之行為繼續中，先後多次為加重詐欺之行
    為，因參與犯罪組織罪為繼續犯，犯罪一直繼續進行，直至
    犯罪組織解散，或其脫離犯罪組織時，其犯行始行終結。故
    該參與犯罪組織與其後之多次加重詐欺之行為皆有所重合，
    然因行為人僅為一參與犯罪組織行為，侵害一社會法益，屬
    單純一罪，應僅就「該案中」與參與犯罪組織罪時間較為密
    切之首次加重詐欺犯行，論以參與犯罪組織罪及加重詐欺罪
    之想像競合犯，而其他之加重詐欺犯行，祗需單獨論罪科刑
    即可，無需再另論以參與犯罪組織罪，以避免重複評價。是
    如行為人於參與同一詐欺集團之多次加重詐欺行為，因部分
    犯行發覺在後或偵查階段之先後不同，肇致起訴後分由不同
    之法官審理，為裨益法院審理範圍明確、便於事實認定，即
    應以數案中「最先繫屬於法院之案件」為準，以「該案中」
    之「首次」加重詐欺犯行與參與犯罪組織罪論以想像競合。
    縱該首次犯行非屬事實上之首次，亦因參與犯罪組織之繼續
    行為，已為該案中之首次犯行所包攝，該參與犯罪組織行為
    之評價已獲滿足，自不再重複於他次詐欺犯行中再次論罪，
    俾免於過度評價及悖於一事不再理原則。至於「另案」起訴
    之他次加重詐欺犯行，縱屬事實上之首次犯行，仍需單獨論
    以加重詐欺罪，以彰顯刑法對不同被害人財產保護之完整性
    ，避免評價不足（最高法院109年度台上字第3945號判決意
    旨參照）。
  ㈢查被告鄒漢忠、梁家祥前因參與共犯嚴為聖、「吳力安」、
    真實身分不詳暱稱「魁星踢斗」等成年人組成之詐欺集團而
    為加重詐欺取財犯行，涉犯組織犯罪防制條例第3條第1項後
    段參與犯罪組織、刑法第339條之4第1項第2款加重詐欺取財
    及洗錢防制法第14條第1項等罪，業經臺灣士林地方檢察署
    檢察官於110年5月5日以110年度偵字第6513、7498號提起公
    訴，俱經臺灣士林地方法院以110年度金訴字第165號判決有
    罪，被告鄒漢忠部分於110年8月19日判決確定；被告梁家祥
    則就之提起上訴，經臺灣高等法院以110年度上訴字第2833
    號判決駁回上訴而於110年12月28日確定在案，有臺灣高等
    法院被告前案紀錄表、前揭判決等在卷可稽。是本案為後繫
    屬之法院，且被告鄒漢忠、梁家祥所犯參與同一犯罪組織罪
    既先繫屬於他案並經論處罪刑確定在案，依照前述說明，原
    應就此部分依刑事訴訟法第302條第1款諭知免訴之判決，但
    檢察官認此部分與前述有罪部分有想像競合犯之裁判上一罪
    關係，爰不另為免訴之諭知。
據上論斷，應依刑事訴訟法第284條之1、第273條之1第1項、第2
99條第1項前段，洗錢防制法第2條第1款、第2款、第14條第1項
、第16條第2項，刑法第11條、第28條、第339條之4第1項第2款
、第55條、第38條之1第1項前段、第3項，刑法施行法第1條之1
第1項，判決如主文。
本案經檢察官樊家妍偵查起訴暨追加起訴，檢察官王文成追加起
訴，檢察官黃思源到庭執行職務。　
中　　華　　民　　國　　111 　年　　2 　　月　　25　　日
　　　　　　　　　刑事第二十一庭法　官　歐陽儀
上正本證明與原本無異。 
如不服本判決應於收受送達後20日內向本院提出上訴書狀，並應
敘述具體理由；其未敘述上訴理由者，應於上訴期間屆滿後20日
內向本院補提理由書（均須按他造當事人之人數附繕本）「切勿
逕送上級法院」。告訴人或被害人如對於本判決不服者，應具備
理由請求檢察官上訴，其上訴期間之計算係以檢察官收受判決正
本之日期為準。 因疫情而遲誤不變期間，得向法院聲請回復原
狀。
                                 書記官  程于恬
中　　華　　民　　國　　111 　年　　2 　　月　　25　　日
附錄本案論罪科刑法條全文：
中華民國刑法第339條之4：
犯第339 條詐欺罪而有下列情形之一者，處1年以上7年以下有期
徒刑，得併科1 百萬元以下罰金：
一、冒用政府機關或公務員名義犯之。
二、三人以上共同犯之。
三、以廣播電視、電子通訊、網際網路或其他媒體等傳播工具，
    對公眾散布而犯之。前項之未遂犯罰之。

洗錢防制法第14條：
有第二條各款所列洗錢行為者，處七年以下有期徒刑，併科新臺
幣五百萬元以下罰金。
前項之未遂犯罰之。
前二項情形，不得科以超過其特定犯罪所定最重本刑之刑。

洗錢防制法第2條：
本法所稱洗錢，指下列行為：
一、意圖掩飾或隱匿特定犯罪所得來源，或使他人逃避刑事追訴
    ，而移轉或變更特定犯罪所得。
二、掩飾或隱匿特定犯罪所得之本質、來源、去向、所在、所有
    權、處分權或其他權益者。
三、收受、持有或使用他人之特定犯罪所得。